【裁判字號】    97,上易,3045
【裁判日期】    971211
【裁判案由】    詐欺
【裁判全文】
臺灣高等法院刑事判決                97年度上易字第3045號
上  訴  人
即  被  告  甲○○
上列上訴人因詐欺案件，不服臺灣士林地方法院97年度易字第10
42號，中華民國97年 9月30日第一審判決（起訴案號：臺灣士林
地方法院檢察署97年度偵字第6274號，併辦案號：同署97年度偵
字第7293號、臺灣臺北地方法院檢察署97年度偵字第9744號），
提起上訴，本院判決如下：
    主  文
上訴駁回。
    理  由
一、依刑事訴訟法第350條、第361條、第362條、第367條規定，
    不服地方法院之第一審判決而上訴者，須提出上訴書狀，並
    應敘明具體理由，為上訴必備之程式；其所提出之書狀未敘
    述上訴理由，或僅曾以言詞陳述上訴理由者，均應於上述期
    間屆滿後20日內補提理由書於第一審法院。第一審法院經形
    式審查，認逾期未補提上訴理由者，應定期間先命補正；逾
    期未補正者，為上訴不合法律上之程式，應以裁定駁回。倘
    已提出上訴理由，但所提非屬具體理由者，則由第二審法院
    以上訴不合法律上之程式，判決駁回。而所謂具體理由，必
    係依據卷內既有訴訟資料或提出新事證，指摘或表明第一審
    判決有何採證認事、用法或量刑等足以影響判決本旨之不當
    或違法，而構成應予撤銷之具體事由，始克當之（例如：依
    憑證據法則具體指出所採證據何以不具證據能力，或依憑卷
    證資料，明確指出所為證據證明力之判斷如何違背經驗、論
    理法則）；倘僅泛言原判決認定事實錯誤、違背法令、量刑
    失之過重過輕微，而未依上揭意旨指出具體事由，或形式上
    雖已指出具體事由，然該事由縱使屬實，亦不足以認為原判
    決有何不當或違法者（例如：對不具有調查必要性之證據，
    法院未依聲請調查亦未說明理由，或援用證據不當，但除去
    該證據仍應為同一事實之認定），皆難謂係具體理由，俾與
    第二審上訴制度旨在請求第二審法院撤銷、變更第一審不當
    或違法之判決，以實現個案救濟之立法目的相契合，並節制
    濫行上訴（最高法院 97年度台上字第892號判決參照）。又
    觀諸刑事訴訟法第361條修正之立法說明三，謂「 原審法院
    對上訴書狀有無記載理由，應為形式上之審查，認有欠缺，
    且未據上訴人自行補正者，應定期間先命補正，爰於第三項
    後段明定。至上訴理由是否具體，係第二審法院審查範圍，
    不在命補正之列」，故修正後該規定所指應由第一審法院先
    命補正之「上訴書狀未敘述理由」，係指上訴書狀僅聲明對
    原判決不服，就不服理由未為任何敘述，自形式上觀察，可
    認係未提出上訴理由之情形而言，若上訴書狀對不服之理由
    已有所敘述，僅敘述不具體者，究有別於「未敘述理由」，
    自不生應依該規定命補正之問題。同此旨趣，刑事訴訟法第
    367 條增列為不合法情形之「上訴書狀未敘述理由」者，亦
    應採相同解釋。又上訴書狀已敘述上訴理由，但所述不「具
    體」者，雖非「上訴書狀未敘述理由」一語涵攝之範圍，然
    既不符合「上訴書狀應敘述『具體』理由」之規定，仍屬上
    訴「不合法律上之程式」，且依上開立法說明，此類不合法
    ，不在得補正之列，法院自毋庸命補正；而由第二審法院逕
    認上訴不合法，以判決駁回 （最高法院97年台上字第892號
    、97年度台上字第3599號、97年台上字第3889號判決參照）
    。
二、本件原審經審理結果，認為上訴人即被告甲○○幫助詐欺之
    犯行明確，論以幫助詐欺罪，處拘役50日，併諭知易科罰金
    之折算標準，已詳敘其認定上訴人犯罪事實之證據及理由，
    於法尚無不合。上訴意旨略稱：伊因經商被倒帳，不得已透
    過分類廣告打電話以金融卡借款，伊對犯錯深感後悔。又伊
    無犯罪意圖，亦為受害者。伊現積欠巨額債務，無力償還，
    正積極求職中，請求給予緩刑宣告。又原判決判處拘役50日
    ，亦屬過重云云。惟查：(一)緩刑為法院刑罰權之運用，旨在
    獎勵自新，祇須合於刑法第74條所定之條件，法院本有自由
    裁量之職權。本件原判決未予宣告緩刑，本即毋庸說明其理
    由，自無違背法令可言（最高法院72年台上字第3647號判決
    意旨參照）。(二)量刑之輕重，係屬事實審法院得依職權自由
    裁量之事項，茍於量刑時，已依行為人之責任為基礎，而未
    逾越法定範圍，又未濫用其職權，即不得遽指為違法。本件
    原判決於量刑時，已依上揭規定，審酌上訴人提供帳戶供詐
    騙行為人獲取犯罪所得之行為雖無足取，且嚴重影響金融秩
    序，然其素行良好，本次係因一時失慮始有上開犯行，惡性
    尚非重大，併其犯後終能坦承罪行之態度，且與被害人之一
    即呂怡雯達成和解等一切情狀，認檢察官求處有期徒刑4 月
    ，容嫌過重，而量處拘役50日，併諭知易科罰金之折算標準
    。既未逾越法定刑度，亦未濫用自由裁量之權限，核無不當
    。綜上，上訴人執前詞就原審刑罰裁量職權之行使任意指摘
    ，並未依據卷內既有訴訟資料或提出新事證，指摘或表明原
    審判決有何不當或違法，而構成應予撤銷之具體事由，揆諸
    上開說明，自難謂已敘明具體理由。本件上訴不合法律上程
    式，爰不經言詞辯論，逕以判決駁回。
據上論斷，應依刑事訴訟法第367條前段、第372條，判決如主文
。
中    華    民    國    97    年    12    月    11    日
                  刑事第七庭    審判長法  官  陳晴教
                                      法  官  游紅桃
                                      法  官  楊智勝
以上正本證明與原本無異。
不得上訴。
                                      書記官  張美華
中    華    民    國    97    年    12    月    11    日


司法院資訊處製作；財團法人民間司法改革基金會備份。
